臺灣士林地方法院民事判決　　　　一○○年度簡上字第十五號
上　訴　人　梁金富
被 上訴 人　張一凡
上列當事人間請求損害賠償事件，上訴人對於中華民國九十九年
十二月七日本院士林簡易庭九十九年度士簡字第一一四六號第一
審判決，提起上訴，本院於一百年三月二十八日言詞辯論終結，
判決如下：
    主  文
上訴駁回。
第二審訴訟費用由上訴人負擔。
    事實及理由
一、被上訴人起訴主張：被上訴人於民國九十八年七月間，購買
    門牌號碼臺北市士林區○○○路二十八巷二十三號一樓房屋
    及所坐落基地含側面停車空間（下稱系爭停車位），被上訴
    人因發覺系爭停車位長期遭居住於同上巷二十九號三樓之上
    訴人無權占用，乃善意告知上訴人系爭停車位屬被上訴人所
    有，請其勿繼續占用，上訴人不僅不予理會，反而要求被上
    訴人無償提供其繼續使用，為被上訴人所拒絕，兩造因而不
    睦，被上訴人為求自保，遂於同年十二月五日上午十一時三
    十分許，於住處門口及系爭停車位錄影存證，上訴人見狀竟
    上前辱罵被上訴人：「沒有人像你這麼賤、叫人家開口打你
    」、「犯賤，叫人家打你」、「像你這種人，不用跟你講法
    律‧‧‧小人」等語，使左鄰右舍均能聽聞上開侮辱言詞，
    致被上訴人之名譽受損，受有精神上痛苦。為此，本於民法
    第一百八十四條第一項前段、第一百九十五條第一項前段規
    定，訴請上訴人給付新臺幣（下同）三十萬元及自起訴狀繕
    本送達翌日起至清償日止，按週年利率百分之五計算之利息
    等語。
二、上訴人則以：上訴人並未要求被上訴人將系爭停車位無償提
    供其使用，且其業於事發後之九十九年六月二十七日搬遷至
    友人家中居住。上訴人本罹患憂鬱症，事發當日因被上訴人
    不斷挑釁，以言詞相激，上訴人一時失控，方出言辱罵被上
    訴人。又上訴人於同年三月間自高處跌落，致頭部受傷，目
    前精神狀況不佳，迄今待業中，無力賠償，請從輕酌量精神
    慰藉金等語。
三、原審對於被上訴人之請求，判決上訴人應給付被上訴人一萬
    五千元及自九十九年八月二十九日起至清償日止，按週年利
    率百分之五計算之利息，而駁回被上訴人其餘之訴，並就被
    上訴人勝訴部分依職權宣告假執行。上訴人就其敗訴部分全
    部聲明不服，並聲明：(一)原判決不利於上訴人部分廢棄。(二)
    前項廢棄部分，被上訴人第一審之訴駁回。上訴人則聲明：
    上訴駁回。原審判決被上訴人敗訴部分，則因其未上訴而確
    定。
四、兩造不爭執之事實：
    被上訴人主張之上揭事實，為上訴人所不爭執，本院九十九
    年度審簡字第一○○八號刑事判決，亦認定上訴人確有被上
    訴人所指述前揭侵權行為之事實，並判決上訴人犯公然侮辱
    罪有罪確定，業經本院核閱前揭刑事案件全卷無誤，堪信被
    上訴人之主張為真實。
五、得心證之理由：
  (一)按「不法侵害他人之身體、健康、名譽、自由、信用、隱私
    、貞操，或不法侵害其他人格法益而情節重大者，被害人雖
    非財產上之損害，亦得請求賠償相當之金額。」民法第一百
    九十五條第一項前段定有明文。又所謂相當，應以實際加害
    情形與其名譽影響是否重大及被害者之身份地位與加害人經
    濟狀況等關係定之（最高法院四十七年臺上字第一二二一號
    判例意旨參照）。
  (二)查上訴人於前揭時地，公然辱罵被上訴人：「沒有人像你這
    麼賤、叫人家開口打你」、「犯賤，叫人家打你」、「像你
    這種人，不用跟你講法律‧‧‧小人」等語，衡諸一般社會
    通念，已足使被上訴人人格之社會評價遭貶損，自係不法侵
    害被上訴人之名譽，是被上訴人請求上訴人賠償其非財產上
    損害，自屬於法有據。
  (三)爰審酌被上訴人係五十九年出生，高中畢業，現任仲介公司
    實際負責人，年收入約四百萬元，名下有股票投資數筆、汽
    車一輛及坐落於新北市淡水區、臺北市士林、北投區合計數
    十筆不動產；上訴人為五十四年出生，國中畢業，原為傳統
    市場攤販，目前待業中，名下並無任何財產，此為兩造自陳
    在卷（見原審卷第二十九頁），並有稅務電子閘門財產所得
    調件明細表在卷可佐（見原審卷第十一頁至第二十頁、第二
    十一頁），以及上訴人以前開言詞侵害被上訴人之名譽權等
    一切情況，認被上訴人請求之非財產上損害賠償，以一萬五
    千元為適當。
  (四)再按給付無確定期限者，債務人於債權人得請求給付時，經
    其催告而未為給付，自受催告時起，負遲延責任。其經債權
    人起訴而送達訴狀，或依督促程序送達支付命令，或為其他
    相類之行為者，與催告有同一之效力；遲延之債務，以支付
    金錢為標的者，債權人得請求依法定利率計算之遲延利息；
    應付利息之債務，其利率未經約定，亦無法律可據者，週年
    利率為百分之五，民法第二百二十九條第二項、第二百三十
    三條第一項前段、第二百零三條分別定有明文。是以，被上
    訴人就前開所得請求上訴人賠償之一萬五千元部分，併請求
    上訴人給付自起訴狀繕本送達翌日即九十九年八月十九日（
    見本院九十九年度審附民字第三七三號刑事卷第五頁送達回
    證、第六頁寄存送達文書領取簽收簿）起至清償日止，按週
    年利率百分之五計算之利息，亦屬有據。
  (五)又金錢之債於法律上並無給付不能情事，上訴人辯稱無力清
    償等語，乃上訴人取得執行名義後債權能否實現之問題，於
    訴訟上尚無從解免被上訴人給付之責，是上訴人執此為辯，
    自難認有理由。
六、綜上所述，被上訴人本於前揭原因事實，依侵權行為法律關
    係請求上訴人給付一萬五千元及自起訴狀繕本送達翌日起至
    清償日止，按法定利率年息百分之五計算之遲延利息，為有
    理由，應予准許。又就民事訴訟法第四百二十七條第一項適
    用簡易程序所為被告敗訴之判決，法院應依職權宣告假執行
    ，民事訴訟法第三百八十九條第一項第三款定有明文。從而
    ，原審判命上訴人給付一萬五千元及自九十九年八月二十九
    日（原審判決被上訴人敗訴部分，因其未上訴而確定）起至
    清償日止，按法定利率即週年利率百分之五計算之遲延利息
    ，並以本件係就民事訴訟法第四百二十七第一項適用簡易程
    序所為上訴人敗訴之判決，而依職權為假執行之宣告，經核
    無不合。上訴意旨指摘原判決不當，求予廢棄改判，為無理
    由，其上訴應予駁回。
七、本件事證已臻明確，兩造其餘主張、陳述及所提之證據，經
    審酌均於判決結果不生影響，爰不一一論述，附此敘明。
八、據上論結，本件上訴為無理由，依民事訴訟法第四百三十六
    條之一第三項、第四百六十三條、第四百四十九條第一項、
    第七十八條，判決如主文。
中    華    民    國   100    年    4     月    18    日
                          臺灣士林地方法院民事第三庭
                              審判長法  官  王本源
                                    法  官  林尚諭
                                    法  官  孫萍萍
以上正本證明與原本無異。
本判決不得上訴。
中    華    民    國   100    年    4     月    18    日
                                    書記官  劉晏瑄